臺灣臺北地方法院刑事判決　　　　　　　93年度易字第1593號
公　訴　人　臺灣臺北地方法院檢察署檢察官
被　　　告　乙○○
　　　　　　丙○○
選任辯護人　陳銘堂律師
上列被告等因傷害案件，經檢察官聲請以簡易判決處刑（93年
度調偵字第409 號），茲因本院認不宜逕以簡易判決處刑，爰
改依通常程序審理，判決如下：
    主  文
乙○○傷害人之身體，處拘役伍拾日，如易科罰金，以佰元折
算壹日。
丙○○傷害人之身體，處拘役伍拾日，如易科罰金，以佰元折
算壹日。
    事  實
一、乙○○與丙○○係分別住居在台北市大安區○○○路○段147
    號6樓及145號6樓同一棟大樓之鄰居，其二人於民國93年1月
    28 日上午7時30分許，在住處大樓地下室停車場，因細故發
    生爭執，乙○○、丙○○分別基於傷害對方之犯意，乙○○
    以徒手拉扯、推壓丙○○之頭部，丙○○則以徒手抓打乙○
    ○，致乙○○倒地，其二人互為傷害行為，致乙○○受有左
    臉頰、頸部、右手虎口、左中指撕裂傷、挫傷（抓傷）及頭
    部外傷症候群等傷害，丙○○則受有頭皮下血腫10X8公分之
    傷害。
二、案經乙○○、丙○○分別訴由台北市政府警察局大安分局報
    請台灣台北地方法院檢察署檢察官聲請簡易判決處刑。
    理  由
一、訊據被告乙○○、丙○○對於其二人有於上揭時地發生爭執
    之事實固直承不諱，惟均矢口否認有何傷害之犯行，被告乙
    ○○辯稱：我不清楚丙○○的傷勢是否我所為，我沒有出手
    打她，我是出於防衛，我掙脫後就離開現場云云；被告丙○
    ○則辯稱：我並沒有打乙○○，我是防衛，在作垂死的掙扎
    ，他的傷怎麼來的我不知道云云。
二、經查：
　（一）被告乙○○部分：被告乙○○有於上揭時地毆打告訴人
        丙○○，致丙○○受傷之事實，業據證人即告訴人丙○
        ○於本院審理中結證稱：（庭呈位置圖）當天我進入地
        下室停車場 A處，我的狗叫了兩聲，我就把狗抱起來，
        再走到 B處作資源回收，狗在我身邊繞，乙○○在車上
        很大聲說，我不會教狗，他替我教，我說：「不必了，
        你把你自己的小孩教好就好了」，接著他把車門打開，
        快步走到B處，用右手抓我的頭髮，用左手將我拖行到C
        處撞牆，再往D處拖行，在D處時就把我的頭往下壓，說
        要打死我這個瘋婆娘等語綦詳（見本院94年 1月13日審
        判筆錄第 7頁），復有國立台灣大學醫學院附設醫院診
        斷證明書 1紙附卷可稽（見偵查卷第20頁），其上記載
        丙○○受有頭皮下血腫10X8公分之傷害，核與證人丙○
        ○上開證稱其頭部傷害係遭被告乙○○拖行撞牆，往下
        推壓所致之情節相符，應堪採信。被告乙○○雖辯稱其
        係正當防衛云云，然「彼此互毆，又必以一方初無傷人
        之行為，因排除對方不法之侵害而加以還擊，始得以正
        當防衛論」（最高法院30年上字第3040號判例可資參照
        ），本件由告訴人丙○○所受之傷勢部位以觀，係頭部
        遭外力撞擊、推壓所致，顯見被告乙○○與丙○○互毆
        之際，確有積極傷人之意思及行為，揆諸前開判例之見
        解，被告乙○○主張正當防衛為無理由，從而，被告乙
        ○○傷害部分之犯行，事證明確，已堪認定，其所辯不
        足採信。
　（二）被告丙○○部分：被告丙○○有於上揭時地毆打告訴人
        乙○○，致乙○○受傷之事實，業據證人即告訴人乙○
        ○於本院審理中結證稱：衝突的經過是因為丙○○的狗
        作勢要咬我，我基於自衛就拿公事包擋住，她就出手打
        我的臉及頭部，被她一巴掌打倒在地，她還過來打我抓
        我，我受了傷為了保命，就趕快離開現場，直接到醫院
        驗傷、到相館拍照存證，診斷證明書上所載的撕裂傷、
        挫傷、左臉頰、左中指受傷，是被丙○○用手抓、打造
        成的，頭部外傷症候群是第一掌被她打倒在地上造成的
        等語綦詳（見本院94年1月13日審判筆錄第3至7頁），
        復有行政院國軍退除役官兵輔導委員會台北榮民總醫院
        診斷證明書2紙及照片12幀在卷可佐（見偵查卷第21至2
        8 頁），其上記載乙○○受有左臉頰、頸部、右手虎口
        、左中指撕裂傷、挫傷（抓傷）及頭部外傷症候群等傷
        害，核與證人乙○○上開證稱其頭部傷害係遭被告丙○
        ○又打又抓，倒地所致之情節相符，被告丙○○雖質疑
        前開診斷證明書所載傷勢是否事發當天所造成，經證人
        即診斷醫師甲○○於本院審理中結證稱：乙○○有於93
        年 1月28日來找我看門診，依據病歷記載，他有多處抓
        痕（庭呈門診紀錄圖示），左臉頰、頸部、右手虎口、
        左中指有抓痕，撕裂傷及挫傷是醫學名詞，指的是傷口
        深度，如果只是破皮，就是屬於挫傷，如果皮膚裂開就
        是撕裂傷，我在病歷上記載的傷勢是我親眼所見，也有
        檢查過等語（見上開審判筆錄第11頁），足見告訴人乙
        ○○之傷勢確係於上揭時地遭被告丙○○毆打所致。被
        告丙○○雖辯稱其係正當防衛云云，然觀諸告訴人乙○
        ○受傷之部位，係臉部、手指遭抓傷及頭部遭外力多次
        碰撞所致，顯見被告丙○○與乙○○互毆之際，確有積
        極傷人之意思及行為，是被告丙○○主張正當防衛亦無
        理由，從而，被告丙○○傷害部分之犯行，事證明確，
        已堪認定，其所辯無足採取。
三、核被告二人所為，均係犯刑法第277條第1項之傷害罪。爰審
    酌被告二人均無任何前科紀錄，此有台灣高等法院被告全國
    前案紀錄表 2份可按，素行良好，其二人所為造成對方傷勢
    之輕重、迄未達成和解及係基於一時氣憤之動機、手段非重
    等一切情狀，分別量處如主文所示之刑，並均諭知易科罰金
    之折算標準，以示懲儆。至於被告丙○○雖聲請傳訊管理員
    郭達明及承辦警員林建良到庭證述事發經過，惟本件事發當
    時，現場除被告二人外，並無其他人在場乙節，業據被告丙
    ○○於本院準備程序中自承在卷（見本院93年12月20日準備
    程序筆錄第4頁），是被告丙○○聲請本院傳喚之上開兩位
    證人於事發時既不在場，其此部分之聲請顯然與待證事實無
    關，核無必要，附此敘明。
據上論斷，應依刑事訴訟法第452條、第299條第1項前段，刑法
第277條第1項、第41條第1項前段，罰金罰鍰提高標準條例第1條
前段、第2條，判決如主文。
本案經檢察官張智堯到庭執行職務。
中　　華　　民　　國　　94　　年　　1 　　月　　28　　日
　　　　　　　　　刑事第十三庭審判長法　官  朱瑞娟
                                    法　官　陳慧萍
                                    法  官  鍾素鳳
以上正本證明與原本無異。
如不服本判決，應於判決送達後十日內向本院提出上訴狀（應抄
附繕本）。告訴人或被害人如對於本判決不服者，應具備理由請
求檢察官上訴，其上訴期間之計算係以檢察官收受判決正本之日
期為準。
　　　　　　　　　　　　　　　　    書記官　朱良燦
中　　華　　民　　國　　94　　年　　1 　　月　　28　　日
附錄本判決論罪之法條：
刑法第277條第1項
    傷害人之身體或健康者，處三年以下有期徒刑、拘役或1000
    元以下罰金。
